【裁判字號】    90,訴,299
【裁判日期】    900831
【裁判案由】    偽造有價證券
【裁判全文】
臺灣宜蘭地方法院刑事判決                            九十年度訴字第二九九號
    公  訴  人  臺灣宜蘭地方法院檢察署檢察官
    被      告  乙○○
    指定辯護人  本院公設辯護人甲○○
右列被告因偽造有價證券案件，經檢察官提起公訴（九十年度偵字第一九九０號），
本院判決如左：
    主  文
乙○○意圖供行使之用而偽造有價證券，處有期徒刑貳年。緩刑參年。
偽造之共同發票人己○○、丙○○，票號Ｎｏ一一二六九七號，發票日中華民國八十
九年十月一日，到期日中華民國八十九年十一月十日，面額新台幣伍拾萬元之本票壹
紙沒收。
    事  實
一、緣乙○○於民國八十九年三月間起陸續向戊○○○及丁○○借貸款項，嗣經戊○○○及黃素花多次催討後，為期能緩期清償，竟意圖供行使之用，於八十九年十
    月間某日時許，在宜蘭縣羅東鎮竹林巷一九五號住處，偽以虛妄之己○○、丙○○二人名義，簽發票號Ｎｏ一一二六九七號、發票日八十九年十月一日、到期日
    八十九年十一月十日、面額新台幣（下同）五十萬元之本票一紙，並在該本票偽
    簽己○○、丙○○之署押各一枚及指印共六枚，而予以偽造完成該有價證券，足
    以生損害於己○○、丙○○後，再於同年月某日時許，持至宜蘭縣五結鄉○○路
    七號之三十戊○○○家中，向戊○○○表示確有己○○、丙○○二人積欠其款項
    ，並持交戊○○○作為債權之擔保。嗣戊○○○、丁○○幾經向乙○○催討欠款
    仍未獲清償，因而持票向台灣宜蘭地方法院檢察署提出詐欺告訴（此部分業經檢
    察官為不起訴處分確定），始為檢察官查悉上情。
二、案經台灣宜蘭地方法院檢察署檢察官自動檢舉偵查起訴。
    理  由
一、訊據被告乙○○對於其積欠被害人戊○○○及丁○○款項而迭遭催討，嗣於前開
    時、地，偽以虛妄之己○○、丙○○二人名義書立右揭面額五十萬元之本票一紙
    ，再交予被害人戊○○○收受之事實固供認不諱，核與被害人戊○○○及丁○○
    指訴情節相符，並有本票一紙扣案可證，而上開本票經送鑑結果，其上之指印二
    枚，一與被告之右拇指指紋相符，一與被告之左拇指指紋相符；其上之筆跡與乙○○其餘所簽本、支票及當庭所寫筆跡相符，亦有內政部警政署刑事警察局九十
    年五月一日（九０）刑鑑字第五０一五七號函、九十年三月十二日刑鑑字第二八
    九八二號鑑驗通知書各一紙附卷可憑，足認被告此部分自白屬實。惟被告矢口否
    認有何意圖供行使之用而偽造本票之故意，辯稱：伊因為不識字，所以才寫那張
    本票，放在戊○○○那裡當樣本看，並沒有要拿去害人云云。惟查，右揭犯罪事
    實，業據被害人戊○○○於偵查及本院審理時指稱：因伊去向被告討債，所以被
    告在八十九年十月間就拿了那張本票到伊住處，說是票主欠伊錢，要將那張本票
    放在伊那裡作擔保，說她要去向票主討錢回來再行還債，當時拿來時就已經寫好
    了，伊並不知道那是被告自己寫的等語歷歷。且被告在偵查中就檢察官初次訊問
    前開本票之來源時，原供稱是伊朋友拿給伊的，嗣經檢察官詳予訊問後始供承上
    開本票為其個人所開立；又觀諸前開本票上除填具所有本票應載事項外，尚刻意
    偽造捺印指印六枚，以表徵該紙本票確係發票人所開立，此分別有本案偵查卷九
    十年二月十三日訊問筆錄在卷，及前開本票一紙扣案可證，是衡諸社會常情，倘
    被告僅是「試行書寫」該本票為樣本，並無供行使之用之意圖，又何必要將該本
    票填具完備並捺按指印以示真實，再持交被害人戊○○○收受，且被告於檢察官
    初次訊問時，復刻意掩飾上情未能誠實供述，從而足認被告前開辯解，顯係臨訟
    飾卸之詞，不足採信，應認被害人戊○○○所述取得該紙本票之過程屬實。是本
    件事證明確，被告犯行堪以認定，應依法論科。
二、核被告乙○○所為，係犯刑法第二百零一條第一項之偽造有價證券罪。其於本票
    偽造己○○、丙○○之署押及指印之行為，均為偽造該本票有價證券之部分行為
    ，其於偽造該本票有價證券後，均復持交被害人戊○○○做為借款之擔保而予行
    使，該行使偽造有價證券之低度行為，應為偽造有價證券之高度行為所吸收，不
    另論罪。爰審酌被告係因積欠被害人戊○○○及丁○○款項，為期能緩期清償，
    且僅有小學畢業之學歷，識字不多，加上法律知識不足之情狀下，因而一時誤念
    ，偽以虛妄之己○○、丙○○二人名義書立本票，交予被害人戊○○○做為借款
    之擔保，僅為拖延清償，並未藉此再向被害人訛詐款項或供作其他不法用途，事
    後就所積欠之款項亦與被害人達成調解，且被害人也到庭表示願意原諒被告之意
    ，被告因思慮未周致罹重典，所犯偽造有價證券之罪，為最輕本刑三年以上之罪
  名，情輕法重，堪予憫恕，雖宣告法定最低本刑，猶嫌過重，爰依刑法第五十九
    條之規定，減輕其刑，並依被告之素行、犯罪之動機、目的、手段、所生之危害
    及犯罪後態度等情狀，量處如主文所示之刑。又被告前未曾受有期徒刑以上刑之
    宣告，有台灣高等法院檢察署刑案紀錄檢覆表一紙在卷可按，此次係因一時失慮
    ，偶罹刑典，事後雖未能全然坦承犯行，惟其經此偵、審程序及刑之宣告後，應
    知警惕而無再犯之虞，本院因認以暫不執行其刑為當，併予以宣告緩刑三年，以
    啟自新。扣案偽造之共同發票人己○○、丙○○，票號Ｎｏ一一二六九七號，發
    票日中華民國八十九年十月一日，到期日中華民國八十九年十一月十日，面額新
    台幣五十萬元之本票一紙，爰依刑法第二百零五條之規定諭知沒收。又被告於本
    票上偽造之己○○、丙○○之署押及指印，因書寫附著於前開本票上當然併經沒
    收，爰不另依刑法第二百十九條規定諭知沒收，附此序明。
據上論斷，應依刑事訴訟法第二百九十九條第一項前段，刑法第二百零一條第一項、
、第五十九條、第七十四條第一款、第二百零五條，罰金罰鍰提高標準條例第一條前
段，判決如主文。
本案經檢察官廖允松到庭執行職務
中  華      民      國      九十    年      八      月    三十一    日
                                  臺灣宜蘭地方法院刑事第一庭
                                          法  官  林翠華
右正本證明與原本無異。
如不服本判決，應於判決送達後十日內，向本院提出上訴狀（應附繕本）。
                                          書記官  林秀麗
中      華      民      國      九十    年      九      月      三      日
附錄本案論罪科刑法條全文：
刑法第二百零一條
意圖供行使之用，而偽造、變造公債票、公司股票或其他有價證券者，處三年以上十
年以下有期徒刑，得併科三千元以下罰金。
行使偽造、變造之公債票、公司股票或其他有價證券，或意圖供行使之用，而收集或
交付於人者，處一年以上七年以下有期徒刑，得併科三千元以下罰金。


司法院資訊處製作；財團法人民間司法改革基金會備份。
